【裁判字號】    96,建上更(一),21
【裁判日期】    970131
【裁判案由】    給付工程款
【裁判全文】
臺灣高等法院民事裁定              96年度建上更(一)字第21號
    上  訴  人  遠雄營造股份有限公司（原名大都會營造工程
                股份有限公司）
    法定代理人  甲○○
    訴訟代理人  蘇弘志律師
                莊秀銘律師
                甘義平律師
                蔡調彰律師
    被上訴人    東元電機股份有限公司
    法定代理人  乙○○
    訴訟代理人  劉曦光律師
上列當事人間給付工程款事件，上訴人對於中華民國96年4月23
日93年度建字第36號第一審判決，提起上訴，經最高法院發回更
審，本院裁定如下：
      主  文
上訴駁回。
第二審及發回前第三審訴訟費用由上訴人負擔。
      理  由
一、被上訴人之法定代理人已於民國96年5月11日變更為乙○○
    ，並於96年5月29日聲明承受訴訟，有公司變更登記表及兩
    造之聲明承受訴訟狀可參（本院上字卷，第8頁、第14頁、
    第16頁），其聲明承受訴訟核無不合，應先敘明。
二、按當事人提起第二審上訴，應於第一審判決正本送達後20日
    之不變期間內為之，民事訴訟法第440條定有明文。本件第
    一審判決正本，係於96年4月25日分別送達於上訴人於原審
    委任之訴訟代理人周朝榮（1份）、蘇弘志律師（2份）、陳
    俊斌律師（1份），有送達證書3份在卷可稽（原審卷(四)，第
    647至649頁），算至同年5月15日（週二）屆滿上訴期間（
    本件無在途期間）。乃上訴人提出之上訴書狀，遲至同年5
    月16日始行到院（本院上字卷，第5頁），已逾上開不變期
    間，其上訴即非合法。
三、上訴人雖主張其收受原審判決正本後發現金額誤載，向書記
    官反應，經書記官通知將判決正本繳回，其已繳回，原審並
    重新送達判決正本，其於96年5月2日始收受，距96年5月16
    日提起上訴，未逾20日。何況被上訴人之法定代理人於第一
    審判決後之96年5月11日變更，被上訴人於96年5月29日聲明
    承受訴訟，依民事訴訟法第177條第3項規定，訴訟當然停止
    ，上訴之不變期間至被上訴人之法定代理人聲明承受前亦停
    止進行，故其上訴並未逾20日之不變期間等語。按送達為訴
    訟程序合法進行之基礎，為避免送達是否發生效力有所爭執
    ，致程序進行受到影響，法律乃明定送達之方式及要件，並
    於符合法律所定要件即生送達效力，至於受送達人是否知悉
    送達文書之內容或保留受送達之文書，均非所問。本件原審
    判決正本於96年4月25日送達予上訴人之訴訟代理人，因上
    訴人之業務承辦人發現部分金額有誤繕情形，於同月26日持
    其中一份判決書詢問書記官，書記官要求將判決留下，校正
    後於同年5月2日再寄還上訴人訴訟代理人周朝榮，另通知兩
    造將所收受之其餘判決正本，持回更正，並於校對後由兩造
    當場取回之事實，業據上訴人之輔佐人潘橋偉證述在卷，且
    有原審97年1月8日北院隆民宏93年度建字第36號函附卷可稽
    （本院更(一)卷，44頁、58頁）。依此，原審於96年4月25日
    送達判決正本予兩造，其送達程序並無不合法情形，故於兩
    造收受後已生送達效力，上訴不變期間應自翌日即96年4月
    26 日起算，就令判決書有誤寫情形，經當事人交由書記官
    校正後當場取回，或由書記官另行寄送，均不影響原送達之
    效力，何況上訴人所收受之4份判決，僅其中1份由書記官重
    新寄送，其餘3份判決書於書記官校正後當場取回，始終在
    兩造持有中，上訴不變期間之起算，更不應受影響，是上訴
    人主張應自重新收受送達之96年5月3日起算，並非可採。
四、又法定代理權消滅者，訴訟程序在有法定代理人承受其訴訟
    以前當然停止，民事訴訟法第170條固有明文，然此當然停
    止之規定，於有訴訟代理人時，因其訴訟代理人仍得為當事
    人實施訴訟行為（同法第73條參照），故同法第173條復規
    定不適用之。而受特別委任之訴訟代理人，因有為其所代理
    之當事人提起上訴之權限，故其代理權於提起上訴後始消滅
    （最高法院69年台上字第1574號判例參照）。被上訴人之董
    事雖於95年6月15日改選，但董事長並未變更，嗣於原審判
    決送達後之96年5月11日始變更董事長為乙○○之事實，為
    兩造所不爭，且有公司變更登記卡可參（本院上字卷，8頁
    ），應可認定。被上訴人法定代理人變更時間係在上訴期間
    內，則訴訟程序是否當然停止，尚有論究必要。查被上訴人
    於原審委任黃泰鋒律師為訴訟代理人，並有特別代理權，有
    委任書可參（原審卷(一)，2頁），因被上訴人於原審受一部
    敗訴判決，於前開上訴不變期間屆滿（96年5月15日）前，
    黃泰鋒律師仍得為被上訴人提起上訴，故於96年5月11日被
    上訴人之法定代理人變更時，黃泰鋒律師仍有訴訟代理權，
    依前開規定，訴訟程序不當然停止。上訴人雖再主張同法第
    173條規定，僅適用於裁判書送達前之情形，至於裁判書送
    達後，因同法第177條第3項已有特別規定，訴訟程序仍當然
    停止云云，惟同法第177條第3項，僅在規定裁判送達後之審
    查承受訴訟聲明之法院為何而已，並非裁判送達後發生當然
    停止事由者，即排除同法第173條之適用，是上訴人所持見
    解，亦難贊同。
五、綜上，本件上訴為不合法。依民事訴訟法第444條第1項本文
    、第95條、第78條，裁定如主文。
中    華    民    國    97    年    1     月    31    日
                    民事第九庭
                        審判長法  官   黃熙嫣
                              法  官   陳玉完
                              法  官   呂太郎
正本係照原本作成。
如不服本裁定，應於收受送達後10日內向本院提出抗告狀。
中    華    民    國    97    年    2     月    4     日
                              書記官   黃千鶴


司法院資訊處製作；財團法人民間司法改革基金會備份。
